【裁判字號】    98,訴,1096
【裁判日期】    980812
【裁判案由】    強盜等
【裁判全文】
臺灣彰化地方法院刑事判決              98年度訴字第1096號
公  訴  人  臺灣彰化地方法院檢察署檢察官
被      告  丙○○
                    現另案在臺灣彰化監獄執行中
選任辯護人  張啟富律師
上列被告因強盜等案件，經檢察官提起公訴（98年度偵字第4011號）
，本院判決如下：
    主  文
丙○○犯恐嚇取財未遂罪，累犯，處有期徒刑捌月；又犯竊盜罪
，累犯，處有期徒刑肆月；又犯不能安全駕駛動力交通工具罪，
累犯，處有期徒刑參月。應執行有期徒刑壹年貳月。
    事  實
一、丙○○前於民國96、97年間，先後因違犯商業會計法、竊盜
    等案件，經本院分別判處有期徒刑5月、拘役20日確定，甫
    於97年11月10日執行完畢。詎不知悔改，其明知服用酒類達
    不能安全駕駛動力交通工具之程度時，不得駕駛動力交通工
    具，仍於98年4月29日19時30分許起至21時30分許止，在彰
    化縣彰化市友人住處飲用高粱酒及啤酒後，其精神狀態已受
    酒精影響而達不能安全駕駛動力交通工具之程度，竟仍於飲
    酒完畢後，即騎乘車牌號碼SU7─611號輕型機車上路。嗣於
    同日22時許，丙○○騎乘上開機車至彰化縣秀水鄉○○村○○路86巷10號旁巷弄空地時，見乙○○○正在收拾曬衣用之
    竹竿，竟意圖為自己不法之所有，基於恐嚇取財之犯意，以
    雙手搭在乙○○○之肩膀（起訴書載為掐住乙○○○之肩膀
    ），向乙○○○恫嚇：「有沒有錢！」，乙○○○驚見丙○○雙手搭到其肩膀，立即將其雙手一張，撥開丙○○之雙手
    ，隨即大聲呼救，丙○○見行跡敗露乃騎乘上開機車離開而
    不遂。詎丙○○騎車離開後，於同日22時10分許，行經彰化
    縣秀水鄉○○村○○路86巷40號前時，另意圖為自己不法之
    所有，見甲○○所有之NOKIA牌手機1支置放在其機車座墊上
    ，即佯裝向甲○○問路，趁甲○○不注意時，徒手竊取甲○○所有之手機，得手後欲離開時，甲○○見其手機不翼而飛
    ，並發現丙○○手拿其手機而當場制止，丙○○始歸還上開
    手機予甲○○。嗣丙○○返回彰化縣秀水鄉○○村○○路86
    巷10號前，經乙○○○女兒張雅婷發現而報警處理，為員警
    拘捕後，發現丙○○有濃厚酒氣，測得其呼氣酒精濃度達0.
    78mg/l，而悉上情。
二、案經彰化縣警察局鹿港分局報告台灣彰化地方法院檢察署檢
    察官偵查起訴。
    理  由
壹、程序部分：
一、按被告以外之人於審判外之言詞或書面陳述，除法律有規定
    者外，不得作為證據，刑事訴訟法第一百五十九條第一項固
    定有明文，惟被告以外之人於審判外之陳述，雖不符合同法
    第一百五十九條之一至第一百五十九條之四規定，但經當事
    人於審判程序同意作為證據，法院審酌該言詞陳述或書面陳
    述作成時之情況，認為適當者，亦得為證據，當事人、代理
    人或辯護人於法院調查證據時，知有第一百五十九條第一項
    不得為證據之情形，而未於言詞辯論終結前聲明異議者，視
    為有前項之同意，此觀同法第一百五十九條之五規定即明。
    查本判決後開引用各該被告以外之人於審判外之陳述（包含
    書面陳述），皆屬傳聞證據，惟當事人雖知上開證據資料為
    傳聞證據，仍於本院準備程序及審判期日中對其他證據資料
    均表示同意或無意見而不予爭執，且迄至言詞辯論終結前亦
    未再聲明異議，本院審酌上開證據資料製作時之情況尚無違
    法不當等瑕疵，且與本案具有關連性，認為以之作為證據應
    屬適當，揆諸前開規定，爰逕依刑事訴訟法第一百五十九條
    之五規定，認前揭證據資料均例外有證據能力。
二、另本案卷證所涵括其餘非供述證據，經公訴人及被告等人均
    同意有證據能力，本院審酌其作成或取得之情形，並無違法
    不當，是後述所引用證據之證據能力均無疑義，合先敘明。
貳、實體部分：
一、前揭竊盜及公共危險之犯罪事實，業據被告丙○○於警詢、
    偵查中及本院準備程序、審理時均坦白承認，核與證人即被
    害人甲○○於警詢、偵查中之證述其手機被竊與查獲之情節
    大致相符，並有現場及遭竊上開手機照片4張、呼氣酒精測
    定紀錄表、同心圓檢測圖樣、舉發違反道路交通管理事件通
    知書及刑法第185條之3案件測試觀察紀錄表各1紙附卷可參
    。另被告所涉恐嚇取財未遂犯行部分，被告自警訊、偵查、
    本院準備程序及審理時均一致坦認其當時確有見被害人乙○○○獨自一人在暗夜中，遂停車趨前，雙手搭住被害人乙○○○，向乙○○○恫嚇稱：「有沒有錢！」等語，但為乙○○○撥開、求救而嚇阻致不遂等事實詳細，核與被害人乙○○○證述其被害過程大致相符；雖選任辯護人就此為被告辯
    護稱：此係被告當時酒後失態之行為等等，然本院就此復向
    被告確認其當時問被害人乙○○○有沒有錢時係基於何種想
    法時，被告對此明確供承：「我是想嚇她，看她會不會自己
    害怕把錢拿出來給我」等語，足見被告當時確有對被害人乙○○○恐嚇取財之故意，當不可以酒後失態而推脫其責，且
    飲酒而自陷意識不濟之狀態，乃自招之原因自由行為，於刑
    事責任之檢驗上，仍屬可歸責，況以被告對乙○○○恐嚇取
    財未遂後，隨即在行經附近時，見另一被害人甲○○將其手
    機放在機車上，被告於夜間騎車經過之瞬間，猶能瞥見甲○○之手機，興起竊盜之犯意，並知以佯裝問路之方式，乘機
    竊得甲○○之手機等情以觀，被告當時之心智實仍有相當之
    意識，絕非酒後失態可比，是選任辯護人此之辯護，顯有為
    被告卸責之意，尚非可採。此外，被告恐嚇取財未遂犯行部
    分，另有指認現場照片7張幀附警卷及偵查卷可參，足認被
    告之自白均與事實相符。本件事證已臻明確，被告前揭犯行
    皆堪認定，應依法論科。
二、核被告所為，係犯刑法第185條之3飲酒駕車之公共危險罪、
    同法第346條第3項、第1項之恐嚇取財未遂罪及同法第320條
    第1項之竊盜等罪。所犯上開3罪間，犯意各別，行為互殊，
    應予分論併罰。公訴人依被告在警詢、偵查中之自白，認被
    告對被害人乙○○○之犯行部分，係涉犯刑法第328條第4項
    、第1項之強盜未遂罪，固非無見，然被告自本院準備程序
    起，即否認其有強盜之故意，並改稱其僅係出言嚇嚇被害人
    ，目的在使被害人因此而自動交出財物等語，已如前述，是
    其前開自白是否與事實相符、被告有無強盜之犯意，即有可
    疑；本院就此詢之被害人乙○○○，乙○○○於本院審理時
    明白證稱：當被告的手碰觸到伊肩膀一點點時，伊立即大叫
    ，並雙手一張，把被告雙手架開，被告的手只碰到伊肩膀約
    幾秒間而已等語，則被告將手搭在被害人肩膀之行為，客觀
    而言，亦難認已開始施展其強制力於被害人，自不足以此推
    認被告確有強盜之犯意，而僅能退一步論以恐嚇取財未遂，
    始為妥適，故本院就此部分依法變更起訴法條為恐嚇取財未
    遂，並依法減輕其刑，合予敘明。又被告曾因違反商業會計
    法、竊盜案件，經本院判處有期徒刑5月、拘役20日確定，
    於97年11月10日執行完畢，有其台灣高等法院被告前案紀錄
    表、台灣彰化地方法院檢察署刑案資料查註紀錄表各1份附
    卷可稽，其於受有期徒刑之執行完畢後，5年內故意再犯本
    件有期徒刑以上之各罪，屬累犯，所犯各罪均應依刑法第47
    條第1項之規定加重其刑，且所犯恐嚇取財未遂罪並先加後
    減之。爰審酌被告前有犯罪記錄，品行不良，其正值青年，
    年輕力壯，卻不思以正途謀生，反於飲酒後，無視政府多年
    來嚴禁酒後駕車之政令，輕忽自己及其他用路人生命、身體
    、財產之安全，猶貿然騎車上路，並仗恃酒意，在暗夜中，
    先恐嚇被害人交出財物，再竊取被害人手機，目無法紀，甚
    有可議，然念其犯後已坦認犯行，堪認有悔意，且其業與被
    害人乙○○○達成和解，有和解書1紙在卷可憑，被害人乙○○○及甲○○皆表示不追究被告之犯行，犯後態度亦稱良
    好，暨考量其犯罪之動機、方法、手段、所得利益及所生損
    害等一切情狀，各量處如主文所示之刑，並定其應執行之刑
    為1年2月，以資懲戒。
據上論斷，應依刑事訴訟法第299條第1項前段、第300條、刑法
第185條之3、第320條第1項、第346條第3項、第1項、第25條第
2項、第47條第1項、第51條第5款、刑法施行法第1條之1，判決
如主文。
本案經檢察官蔡曉崙到庭執行職務。
中    華    民    國    98    年    8    月     12    日
                  刑事第九庭    審判長法官  蕭文學
                                法      官  黃齡玉
                                法      官  葛永輝
以上正本證明與原本無異。
如不服本判決應於收受判決後10日內向本院提出上訴書狀，並
應敘述具體理由。其未敘述上訴理由者，應於上訴期間屆滿後
20日內向本院補提理由書(均須按他造當事人之人數附繕本)
「切勿逕送上級法院」。
告訴人或被害人對於判決如有不服具備理由請求檢察官上訴者，
其上訴期間之計算係以檢察官收受判決正本之日期為準。
中    華    民    國    98    年    8     月    12    日
                                書  記  官  吳曉玟
附錄本案論罪科刑法條全文：
中華民國刑法第185條之3
服用毒品、麻醉藥品、酒類或其他相類之物，不能安全駕駛動力
交通工具而駕駛者，處1年以下有期徒刑、拘役或科或併科15萬
元以下罰金。
中華民國刑法第320條
（普通竊盜罪、竊佔罪）
意圖為自己或第三人不法之所有，而竊取他人之動產者，為竊盜
罪，處 5 年以下有期徒刑、拘役或 5 百元以下罰金。
意圖為自己或第三人不法之利益，而竊佔他人之不動產者，依前
項之規定處斷。
前二項之未遂犯罰之。
中華民國刑法第346條
（單純恐嚇罪）
意圖為自己或第三人不法之所有，以恐嚇使人將本人或第三人之
物交付者，處6月以上5年以下有期徒刑，得併科1千元以下罰金
。
以前項方法得財產上不法之利益，或使第三人得之者，亦同。
前二項之未遂犯罰之。


司法院資訊處製作；財團法人民間司法改革基金會備份。
